【裁判字號】    98,交聲,1547
【裁判日期】    980617
【裁判案由】    違反道路交通管理處罰條例聲明異議
【裁判全文】
臺灣臺北地方法院交通事件裁定        98年度交聲字第1547號
原處分機關  臺北市交通事件裁決所
受處分人    德昌諮詢顧問有限公司
                    3
上列受處分人因違反道路交通管理處罰條例案件，對於臺北市交
通事件裁決所中華民國98年3月18日所為之處分（原處分案號：
北市裁罰字第裁22-Z00000000號裁決書）聲明異議，本院裁定如
下：
    主  文
異議駁回。
    理  由
一、按汽車行駛高速公路及快速公路，其車道之使用，除因交通
    事故及道路施工依臨時或可移動標誌指示或交通勤務警察指
    揮外，應依設置之交通標誌、標線或號誌之規定，無設置者
    ，在高速公路最高速限每小時90公里以上之路段，行駛速率
    低於每小時80公里之較慢速小型車，應行駛於外側車道，並
    得暫時利用緊臨外側車道之車道超越前車；內側車道為超車
    道。但小型車於不堵塞行車之狀況下，得以該路段容許之最
    高速限行駛於內側車道，高速公路及快速公路交通管制規則
    第8條第1項第1款、第3款分別定有明文。又汽車行駛於高速
    公路、快速公路或設站管制之道路，不遵使用限制、禁止、
    行車管制及管理事項之管制規則，而未依規定行駛車道者，
    處汽車駕駛人新臺幣（下同）3,000元以上6,000元以下罰鍰
    ，道路交通管理處罰條例第33條第1項第3款亦有明定。
二、本件異議人即受處分人德昌諮詢顧問有限公司所有車牌號碼
    SL-6378號自用一般小客車，於民國97年10月8日上午8時48
    分許，行經國道1號南向307.7公里處，該路段最高速限時速
    110公里，竟分別以時速78、79公里之速度慢速行駛內側車
    道，經內政部警政署國道公路警察局第四警察隊員警以科學
    儀器採證，認受處分人有行駛高速公路未依規定行駛車道（
    慢速小型車違規行駛內側車道）之違規行為，依違反道路交
    通管理處罰條例第33條第1項第3款規定，掣單逕行舉發，嗣
    受處分人於逾舉發通知單上所載應到案日期即97年11月14
    日後始向原處分機關提出申訴，經原處分機關函請舉發單位
    調查結果，仍認受處分人有前開違規行為，惟舉發通知單上
    所載違規地點誤植為國道1號「北向」，原處分機關乃於98
    年3月18日依前開條例第33條第1項第3款之規定，從輕裁處
    受處分人罰鍰5,000元。
三、本件異議人聲明異議意旨略以：時間08：48：52照片所示，
    前方約6輛車之距離有一部車行駛，伊車速為79KM/H；時間
    08：48：54時，前方約4輛車之距離有前述汽車行駛，伊車
    速為79KM/H；至於時間08：48：51時因未照到前車輛，但比
    較前述2張照片，可知其距離應為相同約4輛汽車距離，且由
    照片可見當時各車道極為擁擠，每車距離極近，除伊車與前
    面汽車保持安全距離外，其他車距均極為接近，已形成危險
    情形，為此聲明異議，請求撤銷原處分等語。
四、經查：
（一）本件受處分人所有車牌號碼SL-6378號自用一般小客貨車
      ，於前揭時、地，行駛於內側車道，為警測得舉發當時之
      車速分別為時速78、79公里，而該路段最高速限為時速
      110公里等情，均為受處分人所不爭執，且有內政部警政
      署國道公路警察局舉發違反道路交通管理事件通知單1紙
      、違規採證照片3幀、內政部警政署國道公路警察局第四
      警察隊97年12月8日公警四交字第0970473857號函在卷可
      稽。
（二）另觀諸違規採證照片：(1)8時48分52秒時，受處分人車輛
      車速為時速79公里，且其車輛與前方車輛之距離約有12個
      車道線段及12個間格；而按車道線，用以劃分各線車道，
      指示車輛駕駛人循車道行駛。本標線為白虛線，線段長4
      公尺，間距6公尺，線寬10公分，為道路交通標誌標線號
      誌設置規則第182條第1項及第2項所明定，是依每車道線
      長4公尺、車道線間距6公尺推算，受處分人車輛與前方車
      輛之實際距離約為120公尺（即12×4＋12×6＝120）；(2)
      8 時48分54秒時，受處分人車輛車速為時速79公里，其車
      輛與前方車輛之距離仍約有12個車道線段及12個間格，經
      推算受處分人車輛與前方車輛之實際距離仍約為120公尺
      （即12×4＋12×6＝120）。復有內政部警政署國道公路
      警察局第四警察隊97年12月25日公警四交字第0970473995
      號書函，亦同認定受處分人車輛於前方（內側車道）有約
      120公尺（採證照片中車道線一實一虛為10公尺）以上距
      離無其他車輛時，仍慢速（分別為每小時78及79公里）佔
      用內側車道，致後方車輛紛紛變換到中線車道超越受處分
      人車輛之事實無訛。
（三）再本案使用之雷射測速儀器（器號UX019105）業經經濟部
      標準檢驗局於96年12月23日檢定合格（有效期限97年12月
      31日），復有經濟部標準檢驗局96 年12月24日雷達測速
      儀檢定合格證書影本1紙在卷可憑。綜上各情，受處分人
      於上開時間，駕駛小型車行駛於國道1號南向307.7公里處
      之內側車道時，未以該路段之最高速限時速110公里之速
      度行駛，而以時速79公里之慢速行駛之事實，已至為明確
      。而承前所述，高速公路內側車道為超車道，小型車於不
      堵塞行車之狀況下，始得以該路段容許之最高速限行駛於
      內側車道。受處分人既係駕駛小型車行駛於內側車道，自
      應依上開規定，以該路段之最高速限時速110公里速度行
      駛。但查，受處分人當時卻以時速79公里之慢速行駛內側
      車道，且參以上揭受處分人車輛與前車距離之說明，足認
      其車輛前方亦無車多擁塞而致無法依限高速行駛之情，故
      受處分人車輛已違反上開規定至為顯然。是受處分人確有
      上開行駛高速公路未依規定行駛車道（慢速小型車違規行
      駛內側車道）之違規行為，堪以認定。至受處分人前揭所
      辯當時各車道極為擁擠，每車距離極近，除伊車與前車保
      持安全距離外，其他車距均極為接近云云，經查，雖由採
      證照片可知，受處分人車輛緊臨之右側車道確有多輛汽車
      緊接行駛，惟此情實係因受處分人車輛行駛內側之超車道
      ，卻僅以慢速行駛占用車道，造成後方及右側車道之車輛
      無法使用超車道所致，是難認受處分人前揭所辯，為有理
      由。
五、綜上所述，本件受處分人所有車牌號碼SL-6378號自用一般
    小客車，確有於前揭時、地，行駛高速公路未依規定行駛車
    道（慢速小型車違規行駛內側車道）之違規行為，從而，原
    處分機關依前開條例第33條第1項第3款之規定，裁處受處分
    人罰鍰5,000元，核無違誤。本件異議為無理由，應予駁回
    。至按汽車駕駛人有第33條第1項規定之情形者，除依原條
    款處罰鍰外，並予記違規點數1點，固為道路交通管理處罰
    條例第63條第1項第1款所明定，惟違規記點處分之實益乃在
    於累積達一定點數後可執行吊扣或吊銷駕駛執照之處分，如
    受處分人為法人，因並無駕駛執照可供吊扣吊銷，自無於處
    分時另記違規點數之必要。是本件受處分人既為法人，原處
    分機關就本件違規行為未裁處並記違規點數1點，於法並無
    不合，併此敘明。
據上論斷，應依道路交通案件處理辦法第19條，裁定如主文。
中    華    民    國    98    年    6     月    17    日
                              交通法庭法  官  楊蕙芬
以上正本證明與原本無異
如不服本裁定應於送達後5日內向本院提出抗告狀
                                      書記官  馬正道
中    華    民    國    98    年    6     月    18    日


司法院資訊處製作；財團法人民間司法改革基金會備份。
